【裁判字號】    97,交簡上,100
【裁判日期】    970805
【裁判案由】    過失傷害
【裁判全文】
臺灣高雄地方法院刑事判決           97年度交簡上字第100號
上  訴  人
即  被  告  乙○○
輔  佐  人
即被告之母  甲○○
上列上訴人即被告因過失傷害案件，不服本院交通法庭中華民國
97年3 月31日97年度交簡字第256 號第一審簡易判決（聲請簡易
判決處刑案號：96年度偵字第18344 號）提起上訴，本院管轄之
第二審合議庭判決如下：
    主  文
上訴駁回。
乙○○緩刑貳年。
    事  實
一、乙○○於民國96年4 月13日下午5 時10分許，騎乘車牌號碼
    118-BDN 號重型機車，沿高雄縣鳳山市○○○路由南往北方
    向行駛，於行經博愛舊路與瑞興路口左轉至瑞興路時，本應
    注意騎乘機車時，駕駛人應注意車前狀況，並隨時採取必要
    之安全措施，而依當時情形，天候晴、日間自然光線、路面
    鋪裝柏油、狀態乾燥、無缺陷亦無障礙物、視距良好，並無
    不能注意之情事，竟疏未注意及此而貿然由博愛舊路騎出，
    適有丙○○騎乘車牌號碼NL2-755 號重型機車，沿博愛新路
    由南往北方向行駛，於右轉瑞興路後亦行經該處，丙○○見
    狀已煞車不及，故其所騎乘之機車車頭遂直接撞擊乙○○所
    騎乘之機車車頭左前側，丙○○並因此人車倒地，且受有右
    手遠端撓骨骨折之傷害。嗣因丙○○於96年4 月24日及同年
    5 月30日，先後至高雄縣政府警察局交通警察隊製作交通事
    故談話紀錄及對乙○○提出本件傷害告訴，始查知上情。
二、案經丙○○訴由高雄縣政府警察局鳳山分局報請臺灣高雄地
    方法院檢察署檢察官偵查後聲請簡易判決處刑。
    理  由
一、證據能力之判斷：
    按被告以外之人於審判外之言詞或書面陳述，除法律有規定
    者外，不得作為證據，刑事訴訟法第159 條第1 項固定有明
    文。惟按被告以外之人於審判外之陳述，雖不符前4 條之規
    定，而經當事人於審判程序同意作為證據，法院審酌該言詞
    陳述或書面陳述作成時之情況，認為適當者，亦得為證據；
    當事人、代理人或辯護人於法院調查證據時，知有第159 條
    第1 項不得為證據之情形，而未於言詞辯論終結前聲明異議
    者，視為有前項之同意，亦為同法第159 條之5 第1 項、第
    2 項所明文規定。查本件判決引為證據資料，其屬於被告以
    外之人於審判外之言詞、書面陳述者，均於調查證據程序經
    審判長提示並告以要旨後，被告、輔佐人及檢察官均知悉該
    等證據係被告以外之人於審判外之陳述，而均未於言詞辯論
    終結前表示異議（參見本院簡上卷第66至70頁），本院審酌
    上開證據作成時之情況，認為適當，依刑事訴訟法第159 條
    之5 第1 項、第2 項規定，均應有證據能力。
二、事實之認定：
    訊據被告固坦承確有於上揭時間騎乘機車與告訴人丙○○發
    生車禍之事實，惟矢口否認有何過失傷害之犯行，辯稱：因
    為當時直行瑞興路之號誌是綠燈且車子很多，所以伊就在博
    愛舊路與瑞興路口停等博愛新路與瑞興路口之號誌，欲待直
    行瑞興路之號誌變為紅燈後，再橫越瑞興路並左轉直行瑞興
    路，而於伊停等號誌時，告訴人就紅燈右轉並撞及伊車子左
    側云云。經查：
    (一)被告於96年4 月13日下午5 時10分許，確有騎乘車牌號碼
      118-BDN 號重型機車，沿高雄縣鳳山市○○○路由南往北
      方向行駛，而在博愛舊路與瑞興路口附近，與騎乘車牌號
      碼NL2-755 號重型機車、係沿博愛新路由南往北方向行駛
      而右轉入瑞興路之告訴人發生碰撞，告訴人所騎乘之機車
      車頭因而直接撞擊被告所騎乘之機車車頭左前側，告訴人
      並因此人車倒地，且受有右手遠端撓骨骨折傷害之事實，
      業據證人即告訴人丙○○於本院審理中結證明確（參見本
      院簡上卷第62至65頁），並有交通事故談話記錄1 紙（參
      見警卷第4 頁）、道路交通事故現場圖1 紙（參見警卷第
      6 頁）、道路交通事故調查報告表(一)(二)各1 紙（參見警卷
      第7 、8 頁）、長庚紀念醫院診斷證明書1 紙（參見警卷
      第11頁）及道路交通事故現場照片14幀（參見警卷第13、
      14頁、偵卷第24至26頁）在卷可稽，復被告於本院審理中
      對上情亦不爭執（參見本院簡上卷第21頁），堪予認定確
      屬實情。
    (二)至被告雖以前揭情詞置辯。惟查，被告於上揭時間沿高雄
      縣鳳山市○○○路由南往北方向行駛時，確於行經博愛舊
      路與瑞興路口而左轉至瑞興路時，貿然由博愛舊路騎出，
      致沿博愛新路由南往北方向行駛而右轉入瑞興路之告訴人
      煞車不及，兩車遂因此發生碰撞乙情，業據證人丙○○於
      本院審理中結證稱：伊於96年4 月13日下午在鳳山市○○
      路與瑞興路口與被告發生車禍，當時伊行車之方向係由博
      愛新路右轉瑞興路，欲沿瑞興路直行，時速約40公里，而
      伊行車方向之號誌是綠燈，被告則係從博愛舊路突然衝出
      與伊相撞，也就是在博愛新路與博愛舊路中間這一路段發
      生碰撞，當時被告已經完成左轉，只是逆向行駛，但仍在
      行進中而非靜止，伊則是右轉，所以兩車是車頭與車頭碰
      撞，伊就人車倒地，被告則沒有人車倒地，因為伊當時身
      上沒有外傷所以就沒有報警，後來是因為手疼痛去醫院急
      診時才發現手有骨折，所以才去派出所報案等語明確（參
      見本院簡上卷第63至65頁），已足見被告前揭所辯是否確
      屬實情，已非無疑。又博愛新路與瑞興路口距離博愛舊路
      與瑞興路口約9.7 公尺乙情，有前揭道路交通事故現場圖
      附卷可參（參見警卷第6 頁），倘被告如其前揭所述係在
      博愛舊路與瑞興路口停等博愛新路與瑞興路口之號誌，則
      以告訴人甫由博愛新路右轉入瑞興路，衡情車速應該非快
      ，佐以被告係在告訴人約9.7 公尺之前方靜止不動，實難
      想像告訴人所騎乘之機車仍會直接撞上被告所騎乘之機車
      。況且，被告於偵查中檢察官履勘車禍現場時，自稱其停
      等號誌及與告訴人發生碰撞之地點係在博愛舊路與瑞興路
      口之博愛舊路內緣尚未進入路口處，有台灣高雄地方法院
      檢察署96年9 月19日履勘筆錄暨現場圖、現場照片1 份附
      卷可考（參見偵卷第13、16、19頁），則告訴人由博愛新
      路右轉瑞興路後既係直行瑞興路，亦難想像告訴人會在被
      告所述之上揭地點與被告發生碰撞，益徵被告前揭所辯實
      與常情有違，自難遽為有利被告之認定。按汽車行駛時，
      駕駛人應注意車前狀況，並隨時採取必要之安全措施，道
      路交通安全規則第114 條第2 款定有明文；查本件被告考
      領有普通重型機車駕駛執照，有駕駛執照影本1 紙附卷可
      據（參見警卷第10頁），理應熟知上揭交通規定，且依當
      時情況，天候晴、日間自然光線、路面鋪裝柏油、狀態乾
      燥、無缺陷亦無障礙物、視距良好，有道路交通事故調查
      報告表(一)1 紙在卷可參（參見警卷第7 頁），足見被告並
      無不能注意之情事，然被告疏未注意車前狀況，以便隨時
      採取必要之安全措施，竟由博愛舊路貿然駛出，致其所騎
      乘之機車車頭左前側與告訴人所騎乘之機車車頭發生碰撞
      ，使告訴人因而受有右手遠端撓骨骨折之傷害，則被告就
      本件車禍之發生具有過失等情甚明。又告訴人既因本件車
      禍而受有上開傷害，則被告之過失與告訴人之傷害結果間
      ，顯然有相當因果關係。
    (三)綜上所述，本件事證明確，被告過失傷害犯行堪予認定，
      應依法論科。
三、論罪與科刑：
    (一)核被告所為，係犯刑法第284 條第1 項前段之過失傷害罪
      。
    (二)原審依刑法第284 條第1 項前段、第41條第1 項前段、刑
      法施行法第1 條之1 等規定，認被告罪證明確，且審酌被
      告前無犯罪紀錄，素行良好，有臺灣高等法院被告全國前
      案紀錄表及本院被告院內索引卡紀錄表各1 件在卷可稽，
      念其僅因一時不慎，致有本件犯行，惟參以告訴人所受傷
      害非微等具體情狀，在法定刑以內依據個案情節量處被告
      拘役50日，並諭知以新台幣1,000 元折算1 日之易科罰金
      折算標準，復以本案被告犯罪時間在96年4 月24日以前，
      併依中華民國96年罪犯減刑條例第2 條第1 項第3 款、第
      7 條之規定，減其宣告刑二分之一，其認事用法均核無違
      誤，所處之刑亦屬適當。是被告上訴意旨，否認犯罪，指
      摘原判決不當，為無理由，應予駁回。
    (三)末查，被告前未曾因故意犯罪受有期徒刑以上刑之宣告，
      業如前述，茲念其因一時疏失，以致誤罹刑章，且參諸被
      告事後業與告訴人達成和解，當庭賠償告訴人所受之損害
      ，而告訴人於本院審理中亦表示對於本案已無意見等語（
      參見本院卷第72頁），諒以被告經此起訴、審判程序，理
      當知所警惕，信無再犯之虞，本院因認前開所宣告之刑以
      暫不執行為適當，併依刑法第74條第1 項第1 款諭知宣告
      緩刑2 年，以啟自新；另參以本件過失犯罪之性質、被告
      之犯罪情節及被告業與告訴人達成和解等節，本院認尚無
      對所宣告之緩刑附加條件之必要，亦附此敘明。
據上論斷，應依刑事訴訟法第455 條之1 第1 項、第3 項、第36
8 條、第74條第1 項第1 款，判決如主文。
本案經檢察官李佳韻到庭執行職務。
中    華    民    國    97    年    8     月    5     日
                  交通法庭    審判長法  官  李璧君
                                    法  官  曾鈴
                                    法  官  陳振嘉
以上正本證明與原本無異。
不得上訴。
中    華    民    國    97    年    8     月    5     日
                                    書記官  顏宗貝
附錄本判決論罪之法條：
刑法第284條第1項
因過失傷害人者，處6 月以下有期徒刑、拘役或5 百元以下罰金
，致重傷者，處1 年以下有期徒刑、拘役或5 百元以下罰金。


司法院資訊處製作；財團法人民間司法改革基金會備份。
